最高法院刑事判決　　　　　　　　　　　　　　　九十一年度台上字第六八七八號
　　上訴人　台灣高等法院檢察署檢察官
　　被　告　甲○○
　　　　　　乙○○
右上訴人因被告等過失致人於死案件，不服台灣高等法院中華民國八十九年八月二十
二日第二審判決（八十九年度交上易字第六號，起訴案號：台灣板橋地方法院檢察署
八十七年度偵字第一九三五九號），提起上訴，本院判決如左：
    主  文
原判決撤銷，發回台灣高等法院。
    理  由
本件原判決以檢察官公訴意旨略稱，被告甲○○、乙○○均係從事駕駛業務之人。乙
○○於民國八十六年六月十九日晚間九時三十分許，駕駛計程車，應注意並能注意不
得任意併排停車，而疏未注意，冒然於台北縣三重市○○○路七七號前違規併排停車
。適甲○○駕駛大貨車行經上址，應注意並能注意車輛行進中應保持二車併行距進，
亦疏於注意。致在後駕駛機車之陳萬登，為閃避乙○○違規併排停放之計程車，而撞
及甲○○所駕駛大貨車之右後車輪。陳萬登因而受有頭部外傷、顱內出血，併四肢癱
瘓昏迷，於八十八年五月二日死亡。因認被告等涉犯刑法第二百七十六條第二項之業
務過失致人於死罪嫌等情。惟經審理結果，認為不能證明被告等犯罪，乃維持第一審
諭知被告等無罪之判決，駁回檢察官在第二審之上訴，固非無見。
惟查：(一)當事人在審判期日前，或審判期日，聲請調查之證據，如法院未予調查，又
未認其無調查之必要，以裁定駁回之，亦未於判決理由內予以說明，自屬理由不備。
檢察官於原審主張：承辦警員歐譯文於本件車禍所涉民事案件作證時，證稱當時伊詢
問泰興遊覽車前之賣香腸小販，小販告知乙○○所駕駛計程車於案發時有併排停車情
形。而聲請傳訊該小販查明（見原審卷第十頁）。其斯項聲請調查事項，與判斷乙○
○是否成立被訴犯行攸關。乃原審並未依聲請傳訊該小販，又未認其無調查之必要。
以裁定駁回之，亦未於判決理由內予以說明，要屬理由不備。(二)檢察官於原審指述：
陳萬登若係騎機車自行追撞前車，應有煞車痕，然現場僅有刮地痕，顯見係受外力推
撞所致。又甲○○係駕駛大型貨櫃車，自肇事現場附近之中正橋下橋，以該車輛之重
量及斜坡之斜度，其車速不可能幾近於零等情（見原審卷第十頁）。斯項主張是否可
採？其與判斷案發當時甲○○所駕駛車輛與陳萬登之機車是否有併行情形，及甲○○
是否有過失情事非無關聯，自須深入研求，並詳述理由。乃原審未詳加調查釐清，即
謂甲○○之大貨車當時已處於幾乎暫停之狀態，陳萬登係自該大貨車右後方前來撞及
其右後車輪，甲○○對於陳萬登之受傷，並無預見之可能，難謂無調查未盡及理由不
備之違誤。(三)本件偵查中曾送請台灣省車輛行車事故覆議鑑定委員會鑑定肇事原因，
經該會函請提供雙方車損照片、標示陳萬登倒地位置及其機車刮痕起點之現場圖、肇
事現場之併排停車位置與肇事地點距離若干、怡泰興遊覽公司與肇事地點之距離、甲
○○車輛停止位置與前方紅綠燈之距離等項，再予鑑定（見偵字第一九二八號卷第四
一頁）。而證人即承辦警員歐譯文證述：在外線車道上有機車倒地之刮痕（見第一審
八十八年五月三日調查筆錄）。又卷附之道路交通事故調查表第三十八項載有相關車
輛之受損部位（見偵字第一九二八號卷第十一頁）。則台灣省車輛行車事故覆議鑑定
委員會函請提供之資料，似非不能提供。為明瞭本件肇事原因，饒有再送該會鑑定明
白之必要。乃原審未命承辦警員等補足各項資料後，再送該會鑑定，即逕行判決，亦
欠允洽。檢察官上訴意旨指摘原判決不當，非無理由，應認有發回更審之原因。又上
訴期間為十日，自送達判決後起算，刑事訴訟法第三百四十九條前段定有明文。再者
，送達證書為送達人應作成之文書，其送達年月日時應由執行送達之送達人記載，觀
之刑事訴訟法第六十二條及民事訴訟法第一百四十一條第一項第四款之規定自明。本
件經原審判決後，應送達予檢察官之判決正本，由送達人林靜萍負責送達，而於送達
證書上載明其送達時間為八十九年九月十八日；且檢察官於該送達證書上所蓋簽收章
之日期，亦為同日，有送達回證附卷可稽，顯見上開判決係於該日送達檢察官（見原
審卷第一００頁）。則檢察官於同月十九日提起本件上訴，自未逾期。至乙○○所提
出答辯狀，以臆測之詞，謂本件其他當事人之送達，於同月五日至七日間已完成，不
致於同月十八日始送達檢察官，檢察官之上訴已逾期云云，並不足採，附此敘明。
據上論結，應依刑事訴訟法第三百九十七條、第四百零一條，判決如主文。
中      華      民      國    九十一    年     十二     月      五      日
                              最高法院刑事第六庭
                                  審判長法官  吳  雄  銘
                                        法官  池  啟  明
                                        法官  石  木  欽
                                        法官  郭  毓  洲
                                        法官  吳  三  龍
      右正本證明與原本無異
                                              書  記  官
中      華      民      國    九十一    年     十二     月      十      日
